臺灣花蓮地方法院刑事判決
111年度花易字第12號
聲  請  人  臺灣花蓮地方檢察署檢察官
被      告  王俊傑


選任辯護人  陳俊瑋律師
上列被告因妨害名譽案件，經檢察官提起聲請以簡易判決處刑，
（111年度偵字第1171號），本院認為不宜以簡易判決處刑，改
依通常程序審理，判決如下：
    主  文
王俊傑犯公然侮辱罪，處拘役貳拾伍日，如易科罰金，以新臺幣
壹仟元折算壹日。
    事  實
一、王俊傑為址設花蓮縣○○市○○路000號之「○○料理」餐廳負責
    人，其因不滿蔡○○於其所經營之「○○料理」之GOOGLE頁面上
    之評論，竟基於公然侮辱之犯意，於民國110年12月20日11
    時25分許，在其住處，於不特定人得以共見共聞之「○○料理
    」之GOOGLE頁面評論區，以「○○料理(業主)」之暱稱，在蔡
    ○○之評論留言處下發表：「我們這邊專業煮給人吃的跟寵物
    吃，就是不提供臺灣X和玻璃X用餐」（下稱系爭留言）等語
    侮辱蔡○○，並供不特定人上網觀覽，足以生損害於蔡○○之名
    譽及社會評價。
二、案經蔡○○訴由臺北市政府警察局萬華分局報告臺灣花蓮地方
    檢察署檢察官偵查後聲請以簡易判決處刑。
    理  由
壹、證據能力方面
    本判決以下認定事實所引用之被告以外之人於審判外之言詞
    或書面證據等供述證據，檢察官、被告王俊傑及辯護人均未
    於言詞辯論終結前聲明異議，而本院審酌各該證據作成時之
    情況，並無違法不當或證明力明顯過低之瑕疵，亦認以之作
    為證據應屬適當，是依刑事訴訟法第159條之5規定，認均有
    證據能力。另本院以下所引用之非供述證據，均與本件事實
    具有關聯性，且核屬書證、物證性質，又查無事證足認有違
    背法定程式或經偽造、變造所取得等證據排除之情事，復經
    本院依刑事訴訟法第164條、第165條踐行物證、書證之調查
    程序，亦堪認均具有證據能力。
貳、實體方面
一、訊據被告固坦承其於上開時、地發佈系爭留言之事實，惟矢
    口否認有何公然侮辱之犯行，辯稱：我會發表系爭留言，是
    因為告訴人蔡○○在我非營業時間來詢問我，我的回覆很客氣
    ，還給她讚，她卻給我負評，我氣憤之下才發佈系爭留言。
    且「臺灣鯛」不僅有「臺灣刁民」的意思，還有意指用自己
    的邏輯攻擊店家的奧客之意，「玻璃心」是形容一個人的內
    心非常脆弱敏感、容易受到傷害，均非輕蔑他人之用語，告
    訴人以無中生有方式重傷我的商譽，我僅係對告訴人之行為
    評價與抒發，並沒有要侮辱她的意思云云；辯護人則為被告
    辯稱：觀諸被告與告訴人之對話紀錄，可知被告係因告訴人
    先於GOOGLE頁面上留下不實之負評，被告未曾問候告訴人之
    父母或稱告訴人為文盲，被告才加以反駁、澄清，以維護自
    身商譽，並非對於告訴人為抽象之謾罵，被告所言「我們這
    邊專業煮給人吃的跟寵物吃」，係指被告經營之餐廳為寵物
    友善餐廳，可烹飪大小寵物之餐點，非將告訴人與動物作比
    擬。縱被告所使用之語句有尖酸刻薄之虞，但仍屬意見表達
    之範疇，且若勾稽本件背景事實，一般客觀理性之第三人對
    告訴人應無貶低其社會評價或人格尊嚴之感云云。經查：
㈠被告於上開時、地，在不特定人得以共見共聞之「○○料理」之G
  OOGLE頁面評論區，於告訴人留言評論處回覆系爭留言，又系
  爭留言中「臺灣X」、「玻璃X」，分別係指「臺灣鯛」、「玻
  璃心」等事實，為被告所不否認，核與告訴人於警詢中指述之
  情節相符（見警卷第13頁至15頁），並有告訴人於GOOGLE評論
  上之留言及被告回覆系爭留言之截圖照片在卷可參（見警卷第
  29頁），故此部分事實，首堪認定。
㈡按刑法第309條第1項之公然侮辱罪，係指對人詈罵、嘲笑、侮
  蔑，其方法並無限制，不問以文字、言詞、態度、舉動，只須
  以公然方式為之，而足使他人在精神上、心理上有感受難堪或
  不快之虞，足以減損特定人之聲譽、人格及社會評價即足。又
  評論言詞或有高雅或低俗之不同，惟其終極目的仍在對特定社
  會生活事實之論斷、評判，要非以不雅粗俗言詞對他人人格擅
  加謾罵，發言者之言詞內容，如逸出此表現自由之本質，即難
  認屬言論自由之範疇。從而，社會日常生活中，對於他人不友
  善之作為或言論存有一定程度之容忍，惟仍不能強令他人忍受
  逾越合理範圍之侵害言論，如具備侮辱之故意，客觀上對他人
  為輕蔑表示行為，並足使他人在精神上、心理上有感受到難堪
  或不快之虞者，即該當於公然侮辱罪。
㈢經查，被告發佈之系爭留言所指「我們這邊專業煮給人吃的跟
  寵物吃，就是不提供臺灣X和玻璃X用餐」等語，被告顯然係指
  稱其所經營之餐廳「○○料理」僅提供人類與寵物用餐，而告訴
  人為「臺灣鯛」、「玻璃心」，且不如或不配當人類或寵物，
  故「○○料理」不提供其用餐機會，此等言語屬於明顯否定他人
  人格之用語，又以店家之角度，「臺灣鯛」係指「奧客」，即
  無理取鬧之顧客；而「玻璃心」則係指一個人之個性較為脆弱
  、敏感、不堪一擊，實含有輕侮、鄙視對方之意，自屬貶抑他
  人社會評價之用詞，故均足使他人在精神上、心理上感覺難堪
  ，且為一般社會大眾所不能容忍接受，確均屬侮辱人之言語無
  誤。
㈣再者，被告為具有相當歷練之智識正常之成年人，有相當之生
  活經驗與智識程度，對於上開用詞屬侮辱人之用語，並帶有負
  面評價，當無不知之可能，顯非僅是抒發其情緒或單純提出主
  觀評論意見，至為灼然。是以，被告基於公然侮辱之主觀犯意
  ，在不特定人得以共見共聞之場所，以上開足以貶損他人人格
  與社會評價之言詞辱罵告訴人，顯已該當於公然侮辱罪之構成
  要件無訛。
㈤被告及辯護人前開辯解不可採之理由：
　⒈觀之被告與告訴人之對話紀錄截圖（見偵卷第23頁至27頁）
    ，可見告訴人詢問無菜單料理是否有不同價位可選擇，被告
    回覆：「起跳兩個字有看到嗎」、「自動回覆很清楚了」，
    足證被告回覆之態度確實並非良好，並有不耐之意。又被告
    曾在GOOGLE評論頁面上公開回覆其他數位顧客：「你爸媽沒
    讓你讀書嗎」、「多少個文盲喜歡卡在門口被趕出去了」、
    「兩個文盲台灣鯛你好」、「自己文盲被噹了還好意思出來
    講嗎」、「替你的父母感到慚愧」、「你媽就是不要求你才
    變成這樣，還不去跟媽媽道歉」等語，有該等留言之截圖照
    片可按（見警卷第33頁、第35頁、第41頁、第45頁），堪認
    告訴人於留言中指稱被告會酸顧客文盲及問候顧客之爸媽乙
    情，並非子虛，故被告及辯護人辯稱因告訴人先無中生有、
    留下不實負評，被告才加以留言反擊云云，實非可採。
　⒉另被告果係出於反擊、澄清之目的而為上開言詞，大可以客
    觀、中性之文字描述即可，亦可達到其目的，實無須使用前
    開「我們這邊專業煮給人吃的跟寵物吃，就是不提供臺灣X
    和玻璃X用餐」等攻訐、輕蔑字眼，足見被告前開之言論，
    除主觀上發洩情緒以貶抑他人行為外，實不見有何助於事實
    之描述，被告使用前開言詞，顯係出於情緒性之謾罵而有貶
    抑之意，其所為之手段與其澄清之目的並無相關聯。從而，
    被告係因告訴人之評論而心生不快，故發表系爭留言作為反
    擊，自旁觀者之角度觀之，堪認系爭留言確有侮蔑告訴人之
    人格及名譽之意。是被告於上開時間、地點，公然為上揭侮
    辱性之言語，難謂無令告訴人難堪之侮辱犯意，是被告及辯
    護人前開辯解，均無足採。
㈥綜上所述，被告前開所辯，顯係臨訟卸責之詞，均無足採。本
  案事證明確，被告之犯行已堪認定，應予依法論科。
二、論罪科刑：
㈠核被告所為，係犯刑法第309條第1項之公然侮辱罪。
㈡爰審酌被告僅因不滿告訴人所留下之評論，且不願意面對與容
  忍顧客之負評，即不思理性，在告訴人之評論下發表系爭留言
  ，使不特定人皆可共見共聞之，對告訴人之社會評價造成負面
  影響，可見被告之法治觀念薄弱，自我控制能力不佳，誠屬非
  是；且被告犯後始終否認犯行，猶飾詞矯飾，迄今未見其確已
  深切反省個人行為不當之處，難認其有悔意，被告之犯後態度
  自無從對其為有利之認定；兼衡被告自陳二、三專畢業之智識
  程度、從事餐飲業、月收入約新臺幣4至5萬元、經濟狀況普通
  、扶養雙親之生活狀況（見本院卷第174頁），暨其犯罪之動
  機、目的、手段、情節、發佈系爭留言之處為不特定人得以瀏
  覽之網頁頁面，所造成之侵害程度顯然較為嚴重等一切情狀，
  量處如主文所示之刑，並諭知易科罰金之折算標準，以資懲儆
  。
據上論斷，應依刑事訴訟法第299條第1項前段、第452條，判決
如主文。
本案經檢察官孫源志聲請以簡易判決處刑，檢察官林于湄到庭執
行職務。
中　　華　　民　　國　　111 　年　　11　　月　　17　　日
　　　　　　　　　刑事第四庭    法　官　林思婷
以上正本證明與原本無異。
如不服本判決應於收受送達後20日內向本院提出上訴書狀，並應
敘述具體理由。其未敘述上訴理由者，應於上訴期間屆滿後20日
內向本院補提理由書(均須按他造當事人之人數附繕本)「切勿逕
送上級法院」。告訴人或被害人如對於本判決不服者，應具備理
由請求檢察官上訴，其上訴期間之計算係以檢察官收受判決正本
之日期為準。
因疫情而遲誤不變期間，得向法院聲請回復原狀。
中　　華　　民　　國　　111 　年　　11　　月　　21　　日

                                書記官  宋瑋陵
附錄本案論罪科刑法條：
刑法第309條
公然侮辱人者，處拘役或九千元以下罰金。
以強暴犯前項之罪者，處一年以下有期徒刑、拘役或一萬五千元
以下罰金。